【裁判字號】    97,訴,1570
【裁判日期】    970630
【裁判案由】    違反毒品危害防制條例
【裁判全文】
臺灣彰化地方法院刑事判決              97年度訴字第1570號
公  訴  人  臺灣彰化地方法院檢察署檢察官
被      告  甲○○
                    （另案在臺灣臺中監獄執行中）
上列被告因違反毒品危害防制條例案件，經臺灣高雄地方法院檢
察署檢察官提起公訴（97年度偵字第72號），由臺灣高雄地方法
院判決管轄錯誤並移送本院審理，本院依簡式審判程序判決如下
：
    主  文
甲○○施用第一級毒品，累犯，處有期徒刑壹年，減為有期徒刑
陸月；又持有第二級毒品，累犯，處有期徒刑肆月，減為有期徒
刑貳月，扣案之第二級毒品甲基安非他命壹包（驗餘淨重零點陸
肆公克），沒收銷燬之。應執行有期徒刑柒月，扣案之第二級毒
品甲基安非他命壹包（驗餘淨重零點陸肆公克），沒收銷燬之。
    事  實
一、甲○○曾於民國91年間，因施用毒品案件，經本院91年度毒
    聲字第386號裁定送勒戒處所觀察、勒戒後，認無繼續施用
    毒品之傾向，於91年2月26日執行完畢釋放，並由臺灣彰化
    地方法院檢察署檢察官以91年度毒偵字第355號為不起訴處
    分確定；又於觀察、勒戒執行完畢釋放後5年內之95年間，
    因施用毒品案件，經本院以95年度訴字第434號刑事判決判
    處有期徒刑6月確定，甫於95年8月10日易科罰金執行完畢。
    詎仍不知悔改，復基於施用第一級毒品海洛因之犯意，於96
    年3月28日12時30分許為警採尿往前回溯72小時內某時，以
    將海洛因摻入香菸點燃吸食之方式，施用第一級毒品海洛因
    1次；另其明知甲基安非他命係毒品危害防制條例第2條第2
    項所列管之第二級毒品，依法不得持有，竟基於持有第二級
    毒品甲基安非他命之犯意，於96年2月間某日，向真實姓名
    年籍不詳、綽號「阿松」之男子購入第二級毒品甲基安非他
    命1包（驗餘淨重0.64公克）而持有之。嗣於96年3月28日11
    時20分許，甲○○駕駛車牌號碼JP-8 279號自用小客車，行
    經彰化縣員林鎮○○里○○路○段146號前為警盤查，甲○○
    於上開持有第二級毒品之犯行未被有偵查犯罪職權之機關或
    公務員發覺前，即主動將其身上所藏放之上開第二級毒品甲
    基安非他命1包交予警員查扣，自首持有第二級毒品之犯罪
    並接受裁判，且經警採集其尿液送驗，結果呈嗎啡陽性反應
    ，而悉上情。
二、案經彰化縣警察局田中分局報告臺灣彰化地方法院檢察署檢
    察官呈轉臺灣高等法院檢察署核轉臺灣南投地方法院檢察署
    ，再由臺灣南投地方法院檢察署檢察官呈轉臺灣高等法院檢
    察署核轉臺灣高雄地方法院檢察署檢察官偵查後向臺灣高雄
    地方法院起訴，經該院以管轄錯誤移送本院審理。
    理  由
一、本案被告甲○○所犯係死刑、無期徒刑、最輕本刑為3年以
    上有期徒刑以外之罪，其於準備程序就前揭被訴事實為有罪
    之陳述，經受命法官告知簡式審判程序之旨，並聽取其與公
    訴人之意見後，本院認無不得或不宜改依簡式審判程序進行
    之處，爰依刑事訴訟法第273條之1第1項、第284條之1，裁
    定本案由受命法官獨任進行簡式審判程序，合先敘明。
二、訊據被告甲○○對於上開事實坦承不諱，且被告於96年3月
    28日12時30分許為警採集之尿液，經送詮昕科技股份有限公
    司檢驗結果，呈嗎啡陽性反應，有彰化縣警察局田中分局委
    託檢驗尿液代號與真實姓名對照認證單及詮昕科技股份有限
    公司出具之濫用藥物尿液檢驗報告各1紙在卷可稽，扣案之
    白色結晶體1包，經鑑驗結果，含有甲基安非他命成分（驗
    餘淨重0.64公克），有高雄市立凱旋醫院濫用藥物成品檢驗
    鑑定書1紙附卷可稽，是被告自白施用第一級毒品及持有第
    二級毒品，與事實相符，可以採信。
三、按施用第一、二級毒品為犯罪行為，毒品危害防制條例第10
    條定有處罰明文。故施用第一、二級毒品者，依前揭規定本
    應科以刑罰，惟基於刑事政策，對合於一定條件之施用者，
    則依同條例第20條、第23條之規定，施以觀察、勒戒或強制
    戒治之保安處分。又毒品危害防制條例於92年7月9日修正公
    布，自93年1月9日施行。其中第20條、第23條將施用毒品之
    刑事處遇程序，區分為「初犯」及「5年內再犯」、「5 年
    後再犯」。依其立法理由之說明：「初犯」，經觀察、勒戒
    或強制戒治後，應為不起訴處分或不付審理之裁定；「5 年
    內再犯」者，因其再犯率甚高，原實施之觀察、勒戒及強制
    戒治既已無法收其實效，爰依法追訴或裁定交付審理。至觀
    察、勒戒或強制戒治執行完畢釋放後，「5年後再犯」者，
    前所實施之觀察、勒戒或強制戒治已足以遮斷其施用毒品之
    毒癮，為期自新及協助其斷除毒癮，仍適用「初犯」規定，
    始應先經觀察、勒戒或強制戒治程序。查本件被告曾於91年
    間，因施用毒品案件，經本院91年度毒聲字第386號裁定送
    勒戒處所觀察、勒戒後，認無繼續施用毒品之傾向，於91年
    2月26日執行完畢釋放，並由臺灣彰化地方法院檢察署檢察
    官以91年度毒偵字第355號為不起訴處分確定；又於觀察、
    勒戒執行完畢釋放後5年內之95年間，因施用毒品案件，經
    本院以95年度訴字第434號刑事判決判處有期徒刑6月確定，
    甫於95年8月10日易科罰金執行完畢等情，有臺灣高等法院
    被告前案紀錄表1份在卷可參。是被告前因施用毒品案件，
    經觀察、勒戒執行完畢釋放後，曾於5年內再度施用毒品並
    依法追訴處罰，揆諸前揭說明，被告自不合於「5年後再犯
    」之規定，且因被告已於「5年內再犯」，顯見其再犯率甚
    高，即應依毒品危害防制條例第10條之規定處罰。綜上所述
    ，本案事證明確，被告犯行洵堪認定，應予依法論科。
四、按海洛因、甲基安非他命係毒品危害防制條例第2條第2項第
    第1、2款所規定之第一、二級毒品，核被告甲○○所為，係
    犯毒品危害防制條例第10條第1項施用第一級毒品罪及毒品
    危害防制條例第11條第2項持有第二級毒品罪。被告為施用
    毒品海洛因而持有之低度行為，為其施用之高度行為所吸收
    ，不另論罪。被告持有第二級毒品之數量驗餘淨重為0.64公
    克（驗前淨重為0.647公克），尚未達行政院於93年1月7日
    以院臺法字第0930080551號令所發布施行之「轉讓持有毒品
    危害防制條例加重其刑之數量標準」第2條第1項第2款所規
    定第二級毒品達淨重10公克以上時，應依毒品危害防制條例
    第11條第4項加重之情形，自無加重其刑之問題。被告所犯
    上開2罪，犯意各別、行為互殊，應予分論併罰。被告有如
    事實欄所述之論罪科刑及執行完畢紀錄，此有臺灣高等法院
    被告前案紀錄表1份在卷可按，其受有期徒刑執行完畢，於5
    年以內故意再犯本件有期徒刑以上之2罪，均為累犯，應各
    依刑法第47條第1項規定，加重其刑。被告因於96年3月28日
    11時20分許，駕駛車牌號碼JP-8279號自用小客車，行經彰
    化縣員林鎮○○里○○路○段146號前為警盤查，甲○○於上
    開持有第二級毒品之犯行未被有偵查犯罪職權之機關或公務
    員發覺前，即主動將其身上所藏放之上開第二級毒品甲基安
    非他命1包交予警員查扣而自首其持有第二級毒品之犯行（
    詳見96年3月28日警局調查筆錄），是被告對於未發覺之持
    有第二級毒品罪自首而接受裁判，應依自首之規定減輕其刑
    ，上開刑有加重及減輕者，應依法先加後減之。爰審酌被告
    曾因施用毒品經觀察、勒戒及刑之執行，而仍未知警惕又再
    犯本案之罪，足見其自制能力尚有未足，有接受相當期間監
    禁教化之必要，以促其及早矯正吸毒惡習，兼衡其持有毒品
    之時間、數量，暨其素行、犯罪動機、目的、手段、智識程
    度及犯後態度等一切情狀，分別量處如主文所示之刑，以示
    懲儆。另被告所犯上開2罪，其犯罪時間皆在96年4月24日以
    前，所犯符合中華民國96年罪犯減刑條例規定之減刑條件，
    應均依同條例第2條第1項第3款，各減其宣告刑2分之1，並
    就其減得之刑定其應執行之刑。扣案第二級毒品甲基安非他
    命1包（驗餘淨重0.64公克），係毒品危害防制條例第2條第
    2項第2款所定之第二級毒品，為違禁物，應依同條例第18
    條第1項前段之規定，沒收銷燬之。
據上論斷，應依刑事訴訟法第273條之1第1項、第299條第1項前
段，毒品危害防制條例第10條第1項、第11條第2項、第18條第1
項前段，刑法第11條前段、第47條第1項、第62條前段、第51條
第5款，中華民國96年罪犯減刑條例第2條第1項第3款、第7條，
判決如主文。
本案經檢察官陳茂榮到庭執行職務。
中    華    民    國    97    年    6     月    30    日
                  刑事第二庭          法  官  尚安雅
以上正本證明與原本無異。
如不服本判決，應於判決送達後10日內，向本院提出上訴書狀，
上訴書狀應「敘述具體上訴理由」，並按他造當事人之人數附繕
本。「切勿逕送上級法院」。
中    華    民    國    97    年    7     月    1     日
                                      書記官  陳文俊
附錄本案論罪科刑法條：
毒品危害防制條例第10條
施用第一級毒品者，處 6 月以上 5 年以下有期徒刑。
施用第二級毒品者，處 3 年以下有期徒刑。
毒品危害防制條例第11條
持有第一級毒品者，處 3 年以下有期徒刑、拘役或新臺幣 5 萬
元以下罰金。
持有第二級毒品者，處 2 年以下有期徒刑、拘役或新臺幣 3 萬
元以下罰金。
持有專供製造或施用第一、二級毒品之器具者，處 1 年以下有期
徒刑、拘役或新臺幣 1 萬元以下罰金。
持有毒品達一定數量者，加重其刑至二分之一，其標準由行政院
定之。


司法院資訊處製作；財團法人民間司法改革基金會備份。
